臺灣板橋地方法院刑事判決　　　　　　　96年度訴字第1260號
公　訴　人　臺灣板橋地方法院檢察署檢察官
被　　　告　甲○○
　　　　　　　　　　(現因另案於臺灣臺北看守所執行中)
上列被告因違反毒品危害防制條例案件，經檢察官提起公訴（九
十六年度毒偵字第一五六四號），被告就被訴事實為有罪陳述，
本院改行簡式審判程序審理，判決如下：
    主  文
甲○○施用第一級毒品，累犯，處有期徒刑拾月，扣案之第一級
毒品海洛因（毒品驗餘淨重零點零公克、零點壹壹公克），沒
收銷燬之，毒品外包裝袋貳個，均沒收之；又施用第二級毒品，
累犯，處有期徒刑柒月。應執行有期徒刑壹年貳月，扣案之第一
級毒品海洛因（毒品驗餘淨重零點壹壹公克、零點零公克），
沒收銷燬之，毒品外包裝袋貳個，均沒收之。
    事  實
一、甲○○曾於民國八十九年九月間，因施用毒品案件，經臺灣
    臺中地方法院以八十九年度毒聲字第五三○七號裁定送觀察
    、勒戒後，認有繼續施用毒品傾向，再經同法院以八十九年
    度毒聲字第五九○四號裁定令入戒治處所施以強制戒治，復
    經同法院以九十年度毒聲字第一九四三號裁定停止戒治，已
    於九十年五月二十五日停止戒治釋收出所，所餘期間交付保
    護管束，且於九十年九月二十八日保護管束期滿，強制戒治
    執行完畢，經臺灣臺中地方法院檢察署檢察官以九十年度戒
    毒偵字第四九三號不起訴處分確定；又於上開強制戒治執行
    完畢釋放後五年內之九十四年十月間，再犯施用毒品案件，
    經臺灣士林地方法院以九十四年度湖簡字第一八二號判決判
    處有期徒刑四月確定，已於九十五年一月二十五日易科罰金
    執行完畢。詎猶不知悛悔，復基於施用第一級毒品海洛因之
    犯意，於九十六年二月二日下午十時許，在臺北縣板橋市○
    ○路某處，同年二月八日中午某時許，在臺北縣土城市○○
    ○路咖啡廳內，將海洛因粉末置放在煙捲內燃燒之方式施用
    ；又基於施用第二級毒品甲基安非他命之犯意，於九十六年
    二月二日下午七時許、同年二月八日下午二時至三時許某時
    ，在臺北縣中和市○○路九十九巷一號九樓租住處，以小燈
    泡燒烤方式施用甲基安非他命毒品（小燈泡於施用完畢即行
    丟棄）。嗣分別為警於九十六年二月三日上午一時三十分許
    ，在臺北縣板橋市○○路三四六號前、九十六年二月九日零
    時五十分許，在臺北縣板橋市○○路○段二七五號前查獲，
    並扣得甲○○所有供施用之海洛因二包（毒品驗餘淨重分別
    為○．○三公克、○．一一公克），均經採尿檢驗，呈施用
    毒品之陽性反應而查知上情。
二、案經臺北市政府警察局中山分局移送臺灣板橋地方法院檢察
    署檢察官偵查起訴，本院改行簡式審判程序審理。
   理　由
一、訊據被告甲○○對於在上揭時、地施用海洛因、甲基安非他
    命之犯行均坦承不諱。被告為警查獲後所採之尿液，分別以
    ＥＩＡ酵素免疫分析法初驗、ＧＣ／ＭＳ氣相層析質譜儀法
    確認複驗後均呈安非他命類、鴉片類之陽性反應，此有卷附
    九十五年八月二十八日臺灣檢驗科技股份有限公司濫用藥物
    尿液檢驗報告書一紙（見九十六年度毒偵字第一二七二號卷
    第三十六頁）、臺灣尖瑞先進生技醫藥股份有限公司九十六
    年二月十八日濫用藥物檢驗報告書一紙（見九十六年度毒偵
    字第一五六四號卷第四十三頁）足稽；扣案之白色粉末二包
    ，經鑑驗後均含海洛因之成分，驗餘淨重分別為○．○三公
    克、○．一一公克，此有法務部調查局九十六年三月二日調
    科壹字第○九六二三○一六七八○號、九十六年三月七日調
    科壹字第○九六二三○一九七○○號鑑定書二紙可查。按依
    現行（修正後）毒品危害防制條例就施用毒品者，祇於「初
    犯」及「五年後再犯」二種情形，有其追訴條件之限制，即
    須於初犯經觀察、勒戒或強制戒治釋放後，五年內均無施用
    毒品之行為，始能認其前所實施之觀察、勒戒或強制戒治已
    足遮斷毒癮，而得於五年後再犯時，再予適用初犯之規定，
    重行觀察、勒戒等程序。倘五年內已經再犯，被依法追訴處
    罰，縱其第三次（或第三次以上）施用毒品之時間在初犯釋
    放五年以後，即與「五年後再犯」之情形有別，且因已於「
    五年內再犯」，顯見其再犯率甚高，原實施觀察、勒戒或強
    制戒治，已無法收其實效，而無五年戒斷期之存在，自無再
    經觀察、勒戒及強制戒治之必要，應得逕行追訴處罰，此有
    最高法院九十五年度台上字第一○七一號判決足資參照。查
    被告曾於八十九年九月間，因施用毒品案件，經臺灣臺中地
    方法院以八十九年度毒聲字第五三○七號裁定送觀察、勒戒
    後，認有繼續施用毒品傾向，再經同法院以八十九年度毒聲
    字第五九○四號裁定令入戒治處所施以強制戒治，復經同法
    院以九十年度毒聲字第一九四三號裁定停止戒治，已於九十
    年五月二十五日停止戒治釋收出所，所餘期間交付保護管束
    ，且於九十年九月二十八日保護管束期滿，強制戒治執行完
    畢，經臺灣臺中地方法院檢察署檢察官以九十年度戒毒偵字
    第四九三號不起訴處分確定；又於上開強制戒治執行完畢釋
    放後五年內之九十四年十月間，再犯施用毒品案件，經臺灣
    士林地方法院以九十四年度湖簡字第一八二號判決判處有期
    徒刑四月確定，此有臺灣高等法院被告前案紀錄表、法務部
    在監在押資料表附卷可按。被告本次再犯施用毒品犯行，依
    上揭最高法院判決意旨，顯非五年後再犯，自合於毒品危害
    防制條例第二十三條第二項之起訴條件。被告自白與事實相
    符，事證明確，犯行洵堪認定，應依法論科。
二、被告於上揭強制戒治執行完畢釋放後，五年內犯本件施用毒
    品之犯行，核其施用第一級毒品海洛因，所為係犯毒品危害
    防制條例第十條第一項之施用第一級毒品罪；被告施用第二
    級毒品甲基安非他命，所為係犯同條例第十條第二項之施用
    第二級毒品罪。其施用前後非法持有海洛因、甲基安非他命
    之行為，為施用毒品之當然手段，應為施用毒品之行為所吸
    收，均不另論罪。按刑法修正條文於九十四年二月二日經總
    統公布，並自九十五年七月一日起施行，其中原刑法第五十
    六條之連續犯規定業經刪除，即修正後之刑法已無連續犯得
    論以裁判上一罪之情形，參照該修正條文之立法理由，即修
    正條文說明謂「至連續犯廢除後，對於部分習慣犯，例如竊
    盜、吸毒等犯罪，是否會因適用數罪併罰而使刑罰過重產生
    不合理之現象一節，在實務上應可參考德、日等國之經驗，
    委由學界及實務以補充解釋之方式，發展接續犯之概念，對
    於合乎『接續犯』或『包括的一罪』之情形，認為構成單一
    之犯罪，以限縮數罪併罰之範圍，用以解決上述問題。」等
    語，則考上揭修法及毒品危害防制條例之立法意旨，係認施
    用毒品者，多具有「成癮性」，故先以觀察、勒戒或強制戒
    治等保安處分遮斷其毒癮，如仍無效，始以刑罰追訴處罰。
    故施用毒品罪，本即預定其有反覆實行施用毒品之性質，其
    若基於概括之決意，於密切之時、地反覆延續實行施用毒品
    犯罪，依社會一般客觀上之觀察，認論以一罪為適當時，似
    非不可以集合犯處理，祇論以包括之一罪。從而，本件被告
    先後施用海洛因、甲基安非他命之行為，均係基於概括之決
    意，先後於短期內（六日內）之密切時間，在同一地點反覆
    延續實行，應屬集合犯行為，自仍應各論以一罪（同此見解
    者，參張淳淙，「從刑法修正論行為之罪數」，刊載於司法
    周刊一二八六期司法文選別冊；林鈺雄，「跨連新舊法之施
    用毒品行為─兼論行為單數與集合犯、接續犯概念之比較」
    ，刊載於臺灣本土法學雜誌，第八十四期，頁一四一以下）
    ，起訴書雖未載明被告上揭於九十六年二月二日施用毒品之
    犯行（由本院以九十六年度訴字第一二六二號為不受理判決
    ），惟業經本院查明，與已經起訴本院判決有罪之犯行，為
    事實上一罪關係，為起訴效力之所及，本院自應予以審究。
    被告所犯上揭施用第一級毒品、第二級毒品罪，犯意各別，
    行為互殊，應予分論併罰。被告曾於九十四年十月間，再犯
    施用毒品案件，經臺灣士林地方法院以九十四年度湖簡字第
    一八二號判決判處有期徒刑四月確定，已於九十五年一月二
    十五日易科罰金執行完畢，此有臺灣高等法院被告前案紀錄
    表一份在卷可稽，被告於五年以內，故意再犯本件最重本刑
    為有期徒刑以上之罪，應依刑法第四十七條第一項之規定，
    論以累犯，並加重其刑。爰審酌被告屢次施用毒品而不思悔
    改，品行不端，意志力薄弱，其施用毒品經強制戒治後，仍
    無法斷絕施用毒品惡習，若非將其處以較長之刑期，與社會
    上毒品來源隔離，使其能深自反省，斷絕與毒品之接觸，不
    足以改正施用毒品惡習，並懲所犯及被告犯罪後對於施用毒
    品之犯行，已經坦承，態度良好等一切情狀，分別量處如主
    文所示之刑，以資懲儆，並定其應執行之刑。末查，扣案施
    用所餘之海洛因（毒品驗餘淨重分別為○．○三公克、○．
    一一公克），為查獲之毒品，不問屬於犯人與否，應依毒品
    危害防制條例第十八條第一項前段之規定，沒收銷燬之；至
    扣案之毒品外包裝袋二個，則係被告所有供施用毒品所用之
    物，業據被告於本院審理時供承在卷，爰依刑法第三十八條
    第一項第二款之規定，沒收之。
三、檢察官移送併辦意旨略以：被告基於施用海洛因之犯意，於
    九十六年四月十七日下午三時許，在臺北縣中和市○○路九
    十九巷一號九樓之二住處，施用海洛因一次；又基於施用甲
    基安非他命之犯意，於九十六年四月十八日上午六時三十六
    分許為警採尿回溯九十六小時前某時，在不詳地點，施用甲
    基安非他命一次，因認被告涉犯違反毒品危害防制條例第十
    條第一項、第二項之施用毒品罪嫌，並認所犯與上揭本院判
    決有罪之事實，為集合犯，應論以一罪，移送本院併予審理
    云云。按施用毒品行為，大多具有成癮性，故毒品危害防制
    條例之施用第一級或第二級毒品罪，依該條例之立法意旨，
    原即預定其有反覆施用第一級或第二級毒品之性質，固得認
    屬學理上所稱「集合犯」而為包括之一罪。然對依集合犯而
    論以包括一罪之判斷，仍不能無限擴張，其一罪範圍之認定
    ，必須與上揭連續犯刪除之立法旨趣相契合，苟行為人主觀
    上，非出於一個決意，客觀上各行為間，又無密切接近關係
    ，依一般社會通念，認不應評價為一罪方合於刑罰公平原則
    時，自不能悉數率皆論以一罪。查本件被告施用海洛因、甲
    基安非他命之犯罪時間，與檢察官移送併辦部分，二者犯罪
    時間相距近二月餘，且均在為警查獲後為之，被告於警詢中
    供稱：「因為某種壓力才會吸食海洛因毒品，我沒有成癮」
    等語（見九十六年度毒偵字第一五六四號卷第九頁）足見被
    告先後施用毒品之犯行，主觀上已非出於毒品成癮性之一次
    決意為之，又本件與併辦事實之犯行二者相隔既達二月餘之
    久，且犯罪行為起點與本件判決有罪之事實，客觀上，實亦
    難認其係在「密切接近」之一定時間為之，故於刑法評價上
    ，依社會健全觀念，要難認彼此具有「集合犯」之一罪性質
    ，是上開併辦部分，不能認係本件起訴效力所及自應退由檢
    察官另行依法處理（此有最高法院九十六年度台上字第二○
    八三號判決足供參照）。
據上論斷，應依刑事訴訟法第二百七十三條之一第一項、第二百
九十九條第一項前段，毒品危害防制條例第十條第一項、第二項
、第十八條第一項前段，刑法第十一條前段、第四十七條第一項
、第五十一條第五款、第三十八條第一項第二款，判決如主文。
本案經檢察官朱立豪到庭執行職務
中　　華　　民　　國　　96　　年　　6 　　月　　8 　　日
                臺灣板橋地方法院刑事第十八庭
                                法　官  王綽光
以上正本證明與原本無異
如不服本判決應於送達後10日內向本院提出上訴狀
                                書記官　許清秋
中　　華　　民　　國　　96　　年　　6 　　月　　11　　日
附錄本案論罪科刑法條全文：
毒品危害防制條例第10條
施用第一級毒品者，處 6 月以上 5 年以下有期徒刑。
施用第二級毒品者，處 3 年以下有期徒刑。
